臺灣高雄地方法院刑事判決　　　　　　　100年度易字第448號
公　訴　人　臺灣高雄地方法院檢察署檢察官
被　　　告　許振興
上列被告因竊盜案件，經檢察官提起公訴（99年度偵字第34906
號），本院判決如下：
    主  文
許振興犯竊盜罪，處拘役參拾日，如易科罰金，以新臺幣壹仟元
折算壹日。緩刑貳年。
    事  實
一、許振興意圖為自己不法之所有，於民國99年11月10日中午12
    時45分許，駕駛其所有之車號4003-ZC 號自小貨車，前往高
    雄縣旗山鎮（現改制為高雄市旗山區）手巾寮農場43區美濃
    香瓜果園，徒手以摘取搬運方式，竊取該處屬於楊慶彬所有
    之美濃香瓜10公斤（市價約新臺幣《下同》700 元）得手，
    並放置在前開自小貨車上。適為楊慶彬發現報警而當場查獲
    ，並扣得上開美濃香瓜10公斤（業經楊慶彬領回）。
二、案經楊慶彬訴由高雄縣政府（現改制為高雄市政府）警察局
    旗山分局報請臺灣高雄地方法院檢察署檢察官偵查起訴。
    理  由
一、按被告以外之人於審判外之言詞或書面陳述，除法律有規定
    者外，不得作為證據，刑事訴訟法第159 條第1 項定有明文
    。又被告以外之人於審判外之陳述，雖不符刑事訴訟法第15
    9 條之1 至第159 條之4 之規定，而經當事人於審判程序同
    意作為證據，法院審酌該言詞陳述或書面陳述作成時之情況
    ，認為適當者，亦得為證據。當事人、代理人或辯護人於法
    院調查證據時，知有第159 條第1 項不得為證據之情形，而
    未於言詞辯論終結前聲明異議者，視為有前項之同意，刑事
    訴訟法第159 條之5 亦定有明文。本件下列所引用之證據，
    均經本院依法踐行調查證據程序，公訴人及被告許振興俱不
    爭執各該證據之證據能力，且迄至本院言詞辯論終結前，未
    就上開證據之證據能力聲明異議，復查無依法應排除其證據
    能力之情形，本院審酌上開證據之形式及取得過程並無瑕疵
    、與待證事實具有關連性等情況，認為適當，揆諸前揭規定
    ，認上開證據俱有證據能力，均得為本案之證據。
二、訊據被告固坦承有於前揭時、地徒手拿取美濃香瓜共10公斤
    之事實，惟矢口否認有何竊盜之犯行，辯稱：伊之前聽附近
    的人說那些美濃香瓜是已經採收過了，園主不採收了，也有
    看到別人在撿，野草長很高，且有些香瓜已經爛掉了，伊以
    為是園主不要的，看別人撿，伊也跟著撿，伊不是要偷摘去
    賣，只是要撿回家自己吃。伊是在附近作散工時，聽一起作
    散工的人講的，沒有辦法說出是聽什麼人說的，也沒辦法提
    供這些人的姓名、聯絡方式云云。經查：
(一)上開犯罪事實，業據證人即告訴人楊慶彬於警詢及本院審理
    中證稱：案發地點的土地是蔡文杉向台糖承租來種香瓜的，
    伊則向蔡文杉頂下該處香瓜來採收、販賣。約本案發生一週
    前，伊的香瓜就連續失竊，伊每天在那裡等都沒等到人，本
    件是伊利用中午時間埋伏在旁才抓到被告。本件案發時是香
    瓜採收旺季，不是末期，被告偷採的區域距離田埂超過法庭
    的長度（經當庭測量本院第17法庭長度約9.5 公尺），且該
    區域是伊正在採收的區域，難免會有1 、2 顆香瓜爛掉，但
    沒有爛整片的情況，也沒有草長一片的情形。香瓜田如要爛
    的嚴重，要有颱風，且颱風過後要連下幾天大雨，這次沒有
    這種情況。伊採收時幾乎每天天亮就去瓜田，有時作到中午
    就休息，有時作一天到傍晚才收工。伊有僱人採收，有時一
    群十幾人，要用到好幾台貨車等語（見高雄市政府警察局旗
    山分局《下稱旗山分局》高縣旗警偵移字第0990014409號卷
    《下稱警卷》第6 至7 頁、本院100 年度易字第448 號卷《
    下稱易字卷》第12至15、20頁），並有旗山分局吉東派出所
    扣押筆錄、扣押物品目錄表、贓物認領保管單各1 份、查獲
    現場及扣案香瓜照片共4 張、第三人蔡文杉與台灣糖業股份
    有限公司高雄區處簽訂之農地農用租賃契約書影本1 份在卷
    可稽（見警卷第9 至12、14、18至27頁），則被告於前揭時
    、地徒手竊取告訴人所有香瓜10公斤之事實，已堪認定。
(二)被告固以前揭情詞置辯，然被告始終無法提出其聽信他人有
    關案發地點之香瓜係園主採收完畢一事之相關證據供本院調
    查，且被告於99年11月10日中午12時45分許至案發地點摘取
    香瓜時，正值告訴人每日動用眾多人力進行採收之旺季，亦
    屬告訴人正在採收之區域，業據告訴人證述如前，應不至使
    鄰近或路過之人誤認該處香瓜田業已採收完畢，則被告辯稱
    ：聽信他人表示該處香瓜已經採收完畢，園主不要了云云，
    應非事實。又被告摘取香瓜處係一大面積之香瓜田，並無大
    量香瓜腐爛或雜草叢生之情形，除據告訴人證述綦詳外，復
    有卷附查獲現場照片可參（見警卷第18頁）。而被告於本院
    審理中自承：伊是作田園散工，如灑農藥、採收農作物，已
    作2 、3 年，一般都作蔬菜類的工作，對水果不熟。伊住鄉
    下庄頭，庄外就有農地種植作物等語（見易字卷第19至20頁
    ），被告既已接觸農業近3 年時間，縱其以從事蔬菜類農作
    為主，但對農作物仍應有一定程度之瞭解，以案發地點之香
    瓜田並無大量香瓜腐爛或雜草叢生之情形而言，被告應無誤
    認該處香瓜田業經園主棄置之可能。參以被告摘取之香瓜不
    僅係以大型麻袋包裝，數量更多達10公斤，有卷附照片及扣
    押物品目錄表可證，亦與被告辯稱：要撿回家自己吃云云不
    符，足認被告上開所辯，均難採信。
(三)綜上所述，被告前開所辯情節，核屬事後卸責之詞，無可採
    信。本件事證明確，被告上開竊盜犯行堪以認定，應予依法
    論科。
三、核被告所為，係犯刑法第320 條第1 項竊盜罪。爰審酌被告
    無視農民之辛勞，任意竊取他人農作物，破壞他人對財產權
    之支配，所為實有不該，惟念及被告犯罪手段尚稱平和，所
    竊財物價值不高，且事後均已由告訴人領回，及其犯罪動機
    、目的、手段、犯罪所生危害等一切情狀，量處如主文所示
    之刑，並斟酌被告之智識程度、家庭經濟狀況等情事，諭知
    易科罰金之折算標準，以示懲儆。又被告在此之前，未曾因
    故意犯罪受有期徒刑以上刑之宣告，有臺灣高等法院被告前
    案紀錄表1 份在卷可按，素行尚佳，其因一時失慮而觸犯刑
    章，犯罪情節亦屬輕微，且被告於本院審理中已以3 萬元與
    告訴人達成和解，有本案審判筆錄、本院100 年度附民字第
    109 號損害賠償事件審判筆錄、和解筆錄在卷可參，堪認被
    告已有反省之心，諒其經此偵、審程序及科刑判決後，應知
    所警惕，信無再犯之虞，本院綜合前述情形，認前開之刑以
    暫不執行為適當，爰依刑法第74條第1 項第1 款規定宣告緩
    刑2 年，以啟自新。
據上論斷，應依刑事訴訟法第299 條第1 項前段，刑法第320 條
第1 項、第41條第1 項前段、第74條第1 項第1 款，刑法施行法
第1 條之1 ，判決如主文。
本案經檢察官陳俊宏到庭執行職務。
中    華    民    國   100    年    5     月    9     日
                  刑事第十七庭  法  官  毛妍懿
以上正本證明與原本無異。
如不服本判決應於收受送達後10日內向本院提出上訴書狀，並應
敘述具體理由；如未敘述上訴理由者，應於上訴期間屆滿後20日
內向本院補提理由書（均須按他造當事人之人數附繕本）「切勿
逕送上級法院」。
中    華    民    國   100    年    5     月    11    日
                                書記官  林晏光
附錄本案論罪科刑法條：
中華民國刑法第320條
（普通竊盜罪、竊佔罪）
意圖為自己或第三人不法之所有，而竊取他人之動產者，為竊盜
罪，處5 年以下有期徒刑、拘役或5 百元以下罰金。
意圖為自己或第三人不法之利益，而竊佔他人之不動產者，依前
項之規定處斷。
前二項之未遂犯罰之。